【裁判字號】    98,重訴,482
【裁判日期】    990504
【裁判案由】    侵權行為損害賠償
【裁判全文】
臺灣板橋地方法院民事判決             98年度重訴字第482號
原      告  丁○○
訴訟代理人  施習盛律師
被      告  丙○○
被      告  今春交通事業有限公司
法定代理人  乙○○
訴訟代理人  甲○○
上列當事人間請求損害賠償事件，經本院於民國99年4月13日言
詞辯論終結，判決如下：
    主      文
被告應連帶給付原告新台幣貳佰柒拾玖萬壹仟玖佰玖拾貳元，及
被告丙○○自民國98年2月15日起、被告今春交通事業有限公司
自民國98年2月4日起至清償日止，均按年息5%計算之利息。
原告其餘之訴駁回。
訴訟費用由被告連帶負擔1/3，其餘由原告負擔。
本判決於原告以新台幣玖拾肆萬元供擔保後，得假執行；但被告
於假執行程序實施前，如以新台幣貳佰柒拾玖萬壹仟玖佰玖拾貳
元供擔保後，得免為假執行。
原告其餘之假執行聲請駁回。
    事實及理由
壹、程序方面：
    按訴狀送達後，原告不得將原訴變更或追加他訴。但有下列
    各款情形之一者，不在此限：「‧‧‧三、擴張或減縮應受
    判決事項之聲明者。‧‧‧」民事訴訟法第255條第1項第3
    款定有明文。本件原告起訴不變更其訴訟標的，惟聲明被告
    給付之金額於起訴狀請求新台幣（下同）249萬1282元，其
    後於民國98年6月16日具狀擴張為715萬3320元，再於98年11
    月12日具狀擴張為904萬8487元，嗣於本院98年12月15日辯
    論期日減縮為715萬3320元，再於最後言詞辯論期日減縮聲
    明金額為565萬3320元。均無違民事訴訟法第255條第1項第3
    款之規定，自應就最後言詞辯論期日之聲明為審判。
貳、實體方面：
一、原告主張：
（一）被告丙○○受雇於被告今春交通事業有限公司（下稱今春
      公司）負責駕駛計程車載客。97年5月25日上午11時55分
      許，丙○○駕駛車牌號碼122-戊○號營業用小客車，載客沿
      臺北縣樹林市○○路由新莊往山佳方向駛至同路1-10號前
      ，待乘客下車後，原應注意汽車在劃有雙黃實線路段，不
      得迴車，且迴車前，應暫停看清無來往車輛，始得迴轉，
      而依當時視距良好，無不能注意之情事，竟疏未注意，未
      事先暫停看清來往車輛，即貿然自允許車輛迴轉路段之雙
      黃實線缺口旁迴車，跨停在雙黃實線上，欲確認右方無來
      車後，迴轉往新莊方向行進。適原告騎乘車牌號碼2己○-65
      1號重型機車，沿臺北縣樹林市○○路自後同向駛至，兩
      車因而碰撞，原告當場倒地昏迷，受有頭部外傷腦浮腫合
      併右股骨及臏骨骨折及腔室症候群、右手肘挫傷合併撕裂
      傷及頸部四肢多處挫傷、胸部挫傷合併氣胸等傷害，經送
      醫治療後，右髖關節、膝關節、踝關節3大關節永久喪失
      機能，行走困難。
（二）原告受傷後支付醫藥費共5萬6316元；另因購買助行器、
      輪椅等物品增加生活上需要支出共1萬4154元；又其不良
      於行，生活起居需人照顧，自97年6月14日至同年7月16日
      止，每日支付看護費用2000元，已支付6萬5000元；另依
      據醫囑其行動不便需專人照顧，持續接受復健治療期約需
      2年，依此計算聘請外籍看護工，2年應給付金額扣除中間
      利息為46萬7364元，合計看護費用之損失為53萬2364元（
      65000＋467364＝532364）。
（三）其受傷前受雇他人運送豬隻，每月薪資3萬9000元，因被
      告侵權致其受有上開右髖關節、膝關節、踝關節3大關節
      永久喪失機能傷害，自侵權日97年5月25日起不能工作，
      需復健2年，其一次請求扣除中間利息之減少勞動力損害
      87萬948元；超逾復健2年部分，預期每月喪失部分工作能
      力約1萬元，如依勞動基準法規定至退休齡65歲計算，此
      部分其得請求36年扣除中間利息之減少勞動力損害額251
      萬38元，合計勞動能力之損失為338萬986元（870948＋
      0000000＝0000000）。
（四）其自家中至亞東紀念醫院診療35次，來回1次需支付計程
      車費300元，合計1萬500元；又其另至榮民總醫院診療3次
      ，來回1次需支付計程車費1000元，合計3000元；另97年
      10 月25日起至99年10月25日止，每週復健5天，以2年復
      健期計算需520次，每次車費300元，計15萬6000元。以上
      損失之交通費用共16萬9500元（10500＋3000＋156000＝
      169500）。
（五）原告因身體受傷，精神肉體所受痛苦甚大，其為高職畢業
      ，事故前月入3萬9000元，無何資產，故請求賠償非財產
      上損害金額300萬元。
（六）被告丙○○因過失侵害原告之權利，被告今春公司為丙○
      ○之雇用人，其對於丙○○之執行職務行為，應負連帶賠
      償責任。又上開事故後原告已領取強制第三人汽車事故保
      險理賠150萬元，其願抵充上開醫藥費5萬6316元、減少勞
      動力之損失144萬3684元。經此折抵後，被告2人應連帶賠
      償原告565萬3320元（增加生活上需要1萬4154元＋看護費
      用53萬2364元＋勞動能力之損失為193萬7302元＋交通費
      用16萬9500元＋精神損害300萬元＝565萬3320元）。爰依
      侵權行為損害賠償法則起訴，並聲請援引本院98年度交易
      14號刑事判決所認定之事實及證據等語。
（七）聲明：
      被告應連帶給付原告565萬3320元及自起訴狀繕本送達
        翌日起至清償日止按週年百分之5計算利息。
      訴訟費用由被告負擔。
      請准供擔保宣告假執行。
二、被告則以：
    被告丙○○辯以上開交通事故，雙方均有肇事責任，原告
      請求賠償之金額過高，其為國中學歷，過去月收入約2至
      3萬元，無資產，負債200萬至300萬元，另需扶養1名未成
      年子女，目前無資力賠償原告等語。答辯聲明：原告之訴
      駁回。
    被告今春公司辯以其不負雇用人之連帶賠償責任，原本公
      司願意給付原告30萬元，原告不接受，所以目前無意給付
      ，且公司負債1000多萬元等語。答辯聲明：原告之訴駁回
      。
三、原告起訴主張被告丙○○於97年5月25日上午11時55分許，
    駕駛車牌號碼122-戊○號營業用小客車，在臺北縣樹林市○○
    路由新莊往山佳方向駛至同路1-10號前，疏未注意未事先暫
    停看清來往車輛，即貿然由雙黃實線缺口旁迴車，跨停在雙
    黃實線上，欲迴轉往新莊方向行進，適原告騎乘重型機車自
    後同向駛至，兩車因而碰撞，原告當場倒地昏迷，受有頭部
    外傷腦浮腫合併右股骨及臏骨骨折及腔室症候群、右手肘挫
    傷合併撕裂傷及頸部四肢多處挫傷、胸部挫傷合併氣胸等傷
    害，經送醫治療後，右髖關節、膝關節、踝關節3大關節永
    久喪失機能，行走困難之傷害。又其因被告丙○○之上開侵
    權行為購買助行器、輪椅等物品增加生活上需要支出共1萬
    4154元、需支出看護費用53萬2364元、受有勞動能力損失為
    338萬986元，扣抵事故後領取強制第三人汽車事故保險理賠
    金，尚減少勞動力之損失144萬3684元，診療復健期間往返
    醫療院所損失之交通費用共16萬9500元等事實，已據原告提
    出醫療用品統一發票、照顧服務繳費單、診斷證明書、雇主
    切結書、交通費收據等附卷可稽，並有本院98年度交易14號
    刑事卷證可查。被告2人均不爭執原告所提上開證據文書之
    真正性，是原告主張丙○○構成過失侵權責任，其受有上開
    損害，堪認屬實。惟原告另主張被告今春公司為被告丙○○
    之雇用人，應連帶負賠償責任，則為今春公司所否認；另被
    告丙○○抗辯原告亦有肇事責任（依民事訴訟法第56條第1
    款之規定，此部分抗辯行為之利益，亦即於被告今春公司）
    ，是本件兩造爭執之重點厥為被告今春公司是否應負雇用人
    連帶負賠償責任，與被告應負之合理損害賠償範圍為若干。
四、按民法第188條所稱之受僱人，係以事實上之僱用關係為標
    準，僱用人與受僱人間已否成立書面契約，在所不問。又民
    法第188條第1項所謂受僱人，並非僅限於僱傭契約所稱之受
    僱人，凡客觀上被他人使用為之服務勞務而受其監督者均係
    受僱人。又目前在台灣經營交通事業之營利私法人，接受他
    人靠行（即出資人以該交通公司之名義購買車輛，並以該公
    司名義參加營運），而向該靠行人（即出資人）收取費用，
    以資營運者，比比皆是，此為週知之事實。是該靠行之車輛
    ，在外觀上既屬該交通公司所有，乘客又無從分辨該車輛是
    否他人靠行營運者，則乘客於搭乘時，祇能從外觀上判斷該
    車輛係某交通公司所有，該車輛之司機即係受僱為該交通公
    司服勞務。按此種交通企業，既為目前台灣社會所盛行之獨
    特經營型態，則此種交通公司，即應對廣大乘客之安全負起
    法律上之責任。蓋該靠行之車輛，無論係由出資人自行駕駛
    ，或招用他人合作駕駛，或出租，在通常情形，均為該交通
    公司所能預見，苟該駕駛人係有權駕駛（指非出自偷竊或無
    權占有後所為之駕駛），在客觀上似應認其係為該交通公司
    服勞務，而應使該交通公司負僱用人之責任，方足以保護交
    易之安全（參照最高法院45年台上字第1599號、57年台上字
    第1663號判例意旨、77年度台上字第665號裁判意旨）。
（一）經查，本件被告丙○○於97年5月25日所駕駛之車牌號碼
      122-戊○號營業用小客車，登記車主即為被告今春公司，此
      為兩造所不爭執，且依本院98年度交易14號刑事偵審卷證
      事故車輛照片所示，丙○○所駕之上開營業用小客車後車
      門漆繪「今春」字樣，故參酌上開最高法院裁判意旨，被
      告丙○○駕駛攬客，在客觀上應認其係為被告今春公司服
      勞務，而應使該交通公司負僱用人之責任，方足以保護交
      易之安全。從而原告主張今春公司為僱用人之情，應屬可
      信。
（二）次查，被告丙○○於上開事故前，業經主管機關註銷駕照
      ，此有刑事卷證可稽，惟僱用人今春公司仍任令其繼續駕
      駛，已難謂盡監督職務執行之責任，依民法第188條第1項
      之規定，今春公司因原告本件車禍而生之損害，自應與被
      告丙○○負連帶賠償之責任。
五、原告請求被告賠償費用，是否應予准許，分述如下：
（一）原告主張其因被告丙○○之上開侵權行為購買助行器、輪
      椅等物品增加生活上需要支出共1萬4154元、需支出看護
      費用53萬2364元、受有勞動能力損失為338萬986元，扣抵
      事故後領取強制第三人汽車事故保險理賠金，尚減少勞動
      力之損失144萬3684元，診療復健期間往返醫療院所損失
      之交通費用共16萬9500元等事實，堪信屬實已述於上。
（二）精神慰籍金，查原告受傷多處，肉體、精確受極大痛苦，
      本院斟酌實際情況，及兩造各自所陳之之身分、地位、負
      債、財力狀況，原告請求300萬元，自嫌過高，應予核減
      為200萬元，方屬公允，逾此數額之請求，為無理由。
（三）以上合計，原告因被告之侵權行為所受損害額，應為465
      萬3320元（14154＋532364＋0000000＋169500＋0000000
      ＝0000000）。
（四）末按，民法第217條第1項規定之目的，在謀求加害人與被
      害人間之公平，故在裁判上法院得以職權減輕或免除之。
      倘被害人於損害之發生或擴大與有過失時，依公平之原則
      ，應有民法第217條過失相抵規定之適用。經查，本件原
      告於上開侵權時地，騎乘車牌號碼2己○-651號重型機車，
      本應注意車前狀況，隨時採取必要之安全措施，並遵守該
      處行車速限時速50公里之限制，不得超速及跨越雙黃實線
      行駛，其疏未注意，以時速80餘公里之車速跨越雙黃實線
      ，不慎撞上靜止中之被告丙○○所駕計程車左側車身，以
      致受有本件傷害，此有本院98年度交易14號刑事卷證可稽
      ，是被告抗辯原告亦有肇事責任與有過失之情，應屬可採
      信。本院參酌交通事故鑑定結果，被告丙○○與原告分屬
      本件交通事故之主要肇因、次要肇因情事，認為本件原告
      於損害之發生亦與有過失，酌情應負4/10之責任，應予過
      失相抵。依此比例計算結果，原告得向被告請求連帶之賠
      償金計279萬1992元（0000000×6/10＝0000000），逾此
      範圍原告之主張，則屬無據。
六、從而原告依據民法第184條第1項、188條第1項、第192條第
    1項、第193條第1項、第195條第1項之法律關係，訴請被告
    連帶賠償上開過失相抵計算後之金額，及自起訴狀繕本送達
    翌日（被告丙○○於98年2月14日寄存送達生效、被告今春
    公司於98年2月3日收受送達）起至清償日止之法定遲延利息
    ，於法有據，應予准許，逾此部分之請求，則屬無據，不應
    准許。
七、原告陳明願供擔保，聲請宣告假執行，經核其勝訴部分，合
    於法律之規定，爰酌定相當之擔保金額宣告之，並依民事訴
    訟法第392條第2項規定，職權宣告被告供擔保後免為假執行
    ；其餘假執行之聲請，因訴之駁回而失所依附，不予准許。
、結論：
    本件原告之訴，為一部有理由，一部無理由，並依民事訴訟
    法第79條、第85條第2項、第390條第2項、第392條第2項，
    判決如主文。
中    華    民    國    99    年    5     月    4     日
                  民事第二庭    法  官  陳財旺
以上正本，係照原本作成
如對本判決上訴，須於判決送達後20日內向本院提出上訴狀
中    華    民    國    99    年    5     月    4     日
                                書記官  林珊慧


司法院資訊處製作；財團法人民間司法改革基金會備份。
